【裁判字號】    89,訴,1362
【裁判日期】    901130
【裁判案由】    偽造有價證券等
【裁判全文】
臺灣臺南地方法院刑事判決                        八十九年度訴字第一三六二號
    公  訴  人  臺灣臺南地方法院檢察署檢察官
    被      告  甲○○
    指定辯護人  本院公設辯護人丙○○
右列被告因偽造有價證券等案件，經檢察官提起公訴（八十九年度偵字第五四九一號
），本院判決如左：
    主  文
甲○○偽造國際青商會草屯分會會長特別助理服務證，足以生損害於他人，處有期徒
刑肆月，如易科罰金，以參佰元折算壹日。其餘被訴部份無罪。
    事  實
一、甲○○曾於民國八十年、八十三年間，分別因犯偽造有價證券罪、偽造文書罪，
    經臺灣士林地方法院、臺灣臺南地方法院通緝，為躲避員警追查，甲○○乃於八
    十五年間某日，在南投縣草屯鎮，將自己照片貼於以其弟李亮先名義作成之國際
    青商會草屯分會會長特別助理服務證上，偽造成前開服務證一紙（未扣案），足
    以生損害於南投縣草屯國際青年商會及李亮先。
二、案經乙○○訴由臺灣宜蘭地方法院檢察署呈請臺灣高等法院檢察署令轉臺灣臺南
    地方法院檢察署檢察官偵查起訴。
    理  由
甲、有罪部份：
一、訊據被告甲○○於本院審理時，固坦承持有前揭國際青商會草屯分會會長特別助
    理服務證，惟矢口否認該服務證係伊所偽造，辯稱該服務證係伊在國際青商會時
    ，由會長給伊的，因當時遭法院通緝，所以才以弟弟李亮先之名義製作云云。惟
    查，經臺灣宜蘭地方法院檢察署檢察官向南投縣草屯國際青年商會函詢，該會並
    無「李亮先」之人擔任會長特別助理，且並無認識該服務證相片之人，亦無該服
    務證之資料，此有該會八十八年八月十日、九月十五日回函附於臺灣宜蘭地方法
    院檢察署八十八年度他字第二九八號案卷內可稽，被告所稱該服務證係南投縣草
    屯國際青年商會會長所交付云云，已有可疑；且被告於本院初訊時，供稱該服務
    證係伊在臺北市○○○路委託不知情之業者仿照該會服務證格式製作等語（本院
    九十年五月二日訊問筆錄），與伊於審理時所為供述亦有出入；再審諸該服務證
    所載機關全銜「國際青商會草屯分會」，與前開回函所載「南投縣草屯國際青年
    商會」亦有不同，顯見該服務證係被告自行偽造無疑，被告於本院審理時翻異前
    詞，辯稱並無偽造該服務證云云，要屬推諉卸責之詞，不足採信。本件事證已臻
    明確，被告犯行可以認定。
二、核被告所為，係犯刑法第二百十二條之偽造特種文書罪。爰審酌被告因遭法院通
    緝，為躲避員警追緝而偽造前開服務證之犯罪動機與手段，因此對於南投縣草屯
    國際青年商會、李亮先之姓名權、名譽權均足生損害，以及被告犯罪後否認犯行
    之態度等一切情狀，量處如主文所示之刑，並諭知易科罰金之折算標準，以資懲
    儆。被告所偽造之「國際青商會草屯分會會長特別助理服務證」，因未扣案，為
    免日後執行之困難，爰不另為沒收之諭知，附此敘明。
乙、無罪部份：
一、公訴意旨另以：被告甲○○於八十八年一月十八日，在宜蘭縣羅東公園處，主動
    向在該處幫人賣水果之告訴人乙○○搭訕；被告自稱其姓名為「李志成」，綽號
    為「鳳梨」，是宜蘭縣羅東鎮「老地方茶坊」之負責人，諉稱可幫告訴人介紹至
    其茶坊工作，雙方因而認識。翌日，告訴人前往「老地方茶坊」處，被告先要求
    告訴人影印兩張身分證影本交付給他，告訴人雖不明其用途，仍應其所求，被告
    隨即以告訴人之名義，向宜蘭縣政府辦理老地方茶坊之營利事業登記證，將告訴
    人登記為該茶坊之負責人。八十八年三月間，被告自報紙廣告欄中得知丁○○係
    以幫人代辦支票為業務，乃利用該不知情之丁○○騙同告訴人向臺灣土地銀行南
    桃園分行，以告訴人之名義開戶並領取支票，支票取得後，被告要求告訴人將該
    空白支票交由其保管，隨即盜刻告訴人之印章二顆，未經告訴人同意，即連續擅
    自蓋用上開偽造之印章在發票人欄處，填載發票金額、日期等應記載事項而簽發
    使用，共計有五張以上（詳如附表所示），因認被告另涉有刑法第二百零一條第
    二項、第一項之偽造有價證券罪嫌。
二、按犯罪事實，應依證據認定之，無證據不得推定其犯罪事實，又不能證明被告犯
    罪者，應諭知無罪之判決，刑事訴訟法第一百五十四條、第三百零一條第一項分
    別定有明文。另告訴人之告訴，係以使被告受刑事訴追為目的，是其陳述是否與
    事實相符，仍應調查其他證據以資審認；被害人之陳述如無瑕疵，且就其他方面
    調查又與事實相符，固足採為科刑之基礎，倘其陳述尚有瑕疵，則在未究明前，
    遽採為論罪科刑之根據，即難認為適法，最高法院五十二年臺上字第一三○○號
    、六十一年臺上字第三○九九號著有判例可供參照。
三、本件公訴人認被告涉有前開偽造有價證券罪嫌，係以告訴人之指訴，證人丁○○
    有關被告如何利用期代辦申請支票使用過程之證述，以及支票影本五紙等作為所
    憑之論據。訊據被告固坦承以告訴人名義開發附表編號一、二、三、五支票之事
    實，惟堅詞否認開發附表編號四、面額為三十萬元之支票，以及有何偽造有價證
    券之犯行，辯稱伊與告訴人共同開設「老地方茶坊」，該支票係告訴人同意伊使
    用等語。指定辯護人另為被告辯稱：「證人丁○○於九十年九月二十六日法院訊
    問中陳稱：『申請支票是我帶乙○○至銀行辦理的，因為表格乙○○看不懂，係
    我幫他填的，名字係他寫的，通訊處及電話資料是客戶乙○○提供給我的』，顯
    見，支票確實是告訴人乙○○親自至銀行辦理，被告並無使用暴力脅迫及詐術使
    告訴人陷於錯誤。同時，告訴人於九十年七月十一日法院訊問時陳稱：『被告向
    地下錢莊借後未還錢，我被他們押至山上毆打』，所以，告訴人可能係因遭地下
    錢莊的人毆打，心有不甘，覺得一切禍源來自被告向其借票，但又沒有清償，害
    他受到池魚之殃，所以改口稱被告偽造其支票，不承認有授權被告可簽發支票」
    等語。
四、經查，告訴人於偵訊中指稱其係於八十八年一月十八日凌晨在宜蘭縣羅東公園與
    自稱為「李志成」之被告結識，翌日即前往羅東鎮○○路一三四號「老地方茶坊
    」，並在不明用途之情況下，將身分證影本交付予尚未熟識之被告，其行徑已頗
    背離常理；且「老地方茶坊」係於八十八年三月二十四日始經宜蘭縣政府核准設
    立登記，與告訴人所稱同年一月間該茶坊已經開業之情亦有出入，而若被告於一
    月間已經開設「老地方茶坊」，卻未申請營利事業登記，則伊事後向宜蘭縣政府
    申請登記，似有違初衷，本院因認被告所述「老地方茶坊」係伊與告訴人共同開
    設等語較為可信。次查，證人丁○○於偵訊中，業已明白證述「八十八年初，有
    一名自稱『鳳梨』之人，說他與乙○○合開茶藝館，乙○○本人要辦支票…後來
    『鳳梨』在桃園有開餐廳，要我們在桃園找找看，我們找到土銀南桃園分行，幫
    告訴人申請到支票，申請時只有告訴人到」等語（臺灣宜蘭地方法院檢察署八十
    八年度他字第二九八號、八十八年八月十六日訊問筆錄），另於本院審理時，又
    證稱「因為乙○○看不懂（臺灣土地銀行開戶資料），係我幫他填的，名字係他
    寫的，通訊處及電話資料（桃園市○○路一八五巷二五號三樓《海產批發》、﹙
    03﹚0000000、0000000000、000000000）係客戶乙○○提供給我的」等語（本院
    九十年九月二十六日訊問筆錄），足認告訴人知悉被告要以其名義申辦支票之事
    ，且並無反對之意。再衡諸告訴人既與被告共同經營「老地方茶坊」，並由告訴
    人擔任負責人，則若「老地方茶坊」因生意週轉需用支票時，以負責人名義開發
    支票亦屬合理之事，是被告所辯該支票係告訴人申辦後交付伊使用等語，即非全
    無可採。被告以告訴人名義開發支票，既已事先獲得告訴人之同意，伊開發支票
    之行為，即與刑法偽造有價證券之構成要件不符，不能以該罪刑責相繩。此外，
    本院復查無其他證據，足認被告有何偽造有價證券犯行，不能證明被告有此部份
    犯罪，依法自應為被告無罪之諭知。至於告訴人所以同意擔任「老地方茶坊」之
    負責人，並願申辦支票供被告使用，是否出於被告之詐欺所致，因未據檢察官提
    起公訴，本院依法不得審究，應由檢察官另行偵查處理，附此敘明。
據上論斷，應依刑事訴訟法第二百九十九條第一項前段、第三百零一條前段，刑法第
二百十二條、第四十一條第一項前段，罰金罰鍰提高標準條例第一條前段、第二條，
判決如主文。
本案經檢察官周文祥到庭執行職務。
中      華      民      國      九十      年    十一    月    三十      日
                              臺灣臺南地方法院刑事第五庭
                                      法  官  吳坤芳
右正本證明與原本無異。
如不服本判決，應於判決送達後十日內向本院提出上訴狀( 應附繕本 )。
                                      書記官   張豐榮
中     華      民       國     九十       年    十一    月   三十      日
附錄本案論罪科刑法條全文：
刑法第二百一十二條
偽造、變造護照、旅券、免許證、特許證及關於品行、能力服務或其他相
類之證書、介紹書，足以生損害於公眾或他人者，處一年以下有期徒刑、
拘役或三百元以下罰金。


司法院資訊處製作；財團法人民間司法改革基金會備份。
